【裁判字號】    92,交上訴,3
【裁判日期】    920306
【裁判案由】    公共危險等
【裁判全文】
臺灣高等法院高雄分院刑事判決                      九十二年度交上訴字第三號
    上  訴  人  甲○○
    即  被  告
    選任辯護人  陳俊偉
右上訴人因公共危險等案件，不服臺灣高雄地方法院九十一年度交訴字第一八四號中
華民國九十一年十一月二十九日第一審判決（起訴案號：臺灣高雄地方法院檢察署九
十一年度偵字第六二七四號），提起上訴，本院判決如左：
      主  文
原判決撤銷。
甲○○服用酒類，不能安全駕駛動力交通工具而駕駛，處有期徒刑參月；又從事業務
之人，因業務上之過失傷害人致重傷，處有期徒刑拾月；又駕駛動力交通工具肇事，
致人受傷而逃逸，處有期徒刑壹年貳月，應執行有期徒刑貳年，緩刑伍年。
    事  實
一、甲○○係誼賢交通公司所僱用之聯結車司機，為從事駕駛業務之人，明知服用酒
    類及其他相類之物足以造成不能安全駕駛動力交通工具之危險，竟於九十一年一
    月二十二日晚上十九時二十五分許，於飲用酒類後，已達於體溫與血糖均降低、
    肌肉控制力差，而不能安全駕駛動力交通工具之狀態下，猶駕駛車牌號碼ＶＱ─
    ０８７５號自用小客車，沿高雄市○○區○○路由東向西行駛，途經海功路五十
    五號前之人行穿越道，本應注意車前狀況，隨時採取必要之安全措施，並禮讓行
    人優先通行，且當時情形天候晴朗、路面乾燥無缺陷亦無障礙物、視距良好，而
    依其智識能力並無不能注意之情事，適有馬玲玲徒步行走於人行穿越道上，甲○
    ○竟疏未注意車前狀況並禮讓行人通行，而撞及馬玲玲，致其受有頭部外傷嚴重
    腦挫傷、右側挫傷性顱內出血、左側頭骨骨折及硬膜上出血、右側顏面骨骨折、
    左下肢骨折、肋骨骨折，並因中樞神經系統機能受損致右側肢體癱瘓無法行走之
    重傷害。甲○○於明知肇事致馬玲玲受重傷之情況下，竟未停車採取必要救護之
    安全措施，亦未報警處理或主動告知個人身分資料即逕行駕車逃逸。嗣於距離肇
    事地點二百五十公尺處，甲○○因不勝酒力，再撞及王光輝所有停放於同路段二
    一三號對面路邊之車號ＶＵ─５０８８號自小客車，因受有頭部外傷、頸部挫傷
    等傷害，並昏睡於車上駕駛座，經民眾報警而查獲上情，經送國軍左營醫院施以
    抽血檢驗，測得其血液酒精濃度為二○九ＭＧ／ＤＬ（相當於呼氣酒精濃度每公
    升一‧○四五毫克），已達不能安全駕駛動力交通工具而致生公共危險。
二、案經被害人之配偶董基告訴及高雄市政府警察局左營分局移送臺灣高雄地方法院
    檢察署檢察官偵查起訴。
    理  由
一、訊據上訴人即被告甲○○對於右揭時、地酒醉駕車之事實，固坦承不諱，惟矢口
    否認肇事逃逸之事實。辯稱：我當時喝得很醉，不知有撞到人，並非故意肇事逃
    逸云云。經查：
（一）前述事實，業據證人即到場處理之員警吳道明於原審證稱：「我們接獲通報趕
      到現場，當時是通報肇事逃逸，說有位行人在馬路上被撞後，對方跑掉了，我
      們到達第一現場左營中學附近，看到路的中心線附近散落汽車照後鏡及一攤血
      跡，我們在現場測量時又接到通報，說被告的車子在同路段西方兩百公尺處又
      撞到停駛的車輛，之後我們就將駕駛送醫，醫院為他抽血，血液酒精濃度達二
      百零九MG/DL。」等語（見原審卷第十七頁），證人即到場之員警潘英傑亦證
      稱：「當天在派出所備差，線上巡邏員警通知備勤的員警到現場協助，是晚間
      八點左右。我到現場時，在左營高中門口的海功路第一現場附近，有二位員警
      在處理路人被撞倒的事情，當時在場的同仁有跟我說有目擊者看到肇事車輛的
      車號，後來在離第一現場約八百公尺左右（嗣經證人到現場實地測量結果為二
      百五十公尺─見原審九十一年九月二十五日辦理刑案電話查詢登記表）的地方
      ，又有另外一件車禍，是一輛自小客車撞到路邊停放的車輛，經員警前往查證
      的結果，是民眾提供車號的那輛自小客車，我也有到第二現場去。當時我看到
      駕駛人昏睡在駕駛座裡面，我們叫了約二分鐘左右才把他叫醒，因為他有輕微
      的受傷，叫醒之後就叫救護車把他送醫。」等語（見原審卷第二十五頁），並
      有舉發違反道路交通管理事件通知單、道路交通事故調查報告表、國軍左營醫
      院生化檢驗申請及報告單，以及現場相片附卷可證。
（二）按刑法第一百八十五條之三規定所謂「不能安全駕駛」，係抽象危險犯，並不
      以發生具體危險為必要，對於呼氣酒精濃度已達每公升零點五五毫克（○．五
      五ＭＧ＼Ｌ）以上，肇事率為一般正常人之十倍，認為已達不能安全駕車之標
      準，此經法務部八十八年五月十八日以法八八檢字第○○一六六九號函告週知
      ，應為絕對不能安全駕駛動力交通工具。且依醫學文獻記載，酒精對人體造成
      之影響，於呼氣時酒精濃度達每公升零點二五毫克（約合體內血液中酒精濃度
      五○ＭＧ＼ＤＬ或零點零五％）即會輕度中毒，造成輕度協調功能降低；呼氣
      酒精濃度達每公升零點五毫克時（約合體內血液中酒精濃度一○○ＭＧ＼ＤＬ
      或零點一％）屬輕到中度中毒症狀，出現反應較慢、感覺減低、影響駕駛之狀
      況；而使用酒精後對於身體之影響，與駕駛能力有關者包括︰(1)對移動景物之
      追蹤能力(2)眼睛經強光照射後之恢復視力之能力及(3)監視四周之注意能力，然
      許多飲酒者於飲酒後，因無可自覺之生理反應，以致腦部缺損而仍不自知故照
      常開車，此即眾多酒後駕車肇事之主因之一；而本件被告為警查獲時，經測得
      其血液含酒精濃度為二○九ＭＧ／ＤＬ（約相當於呼氣酒精濃度每公升一‧○
      五毫克），已超過上開標準值甚遠，此亦有上開生化檢驗申請及報告單一紙在
      卷可憑，參酌被告飲酒後駕車，未注意車前狀況而接連撞及被害人馬玲玲及王
      光輝停放於路邊之車輛肇事，益徵被告服用酒類顯已達不能安全駕駛動力交通
      工具而致生公共危險之事實。
（三）又被告於原審供承當天喝完酒後，係準備自楠梓開車回左營（見原審卷第四十
      五頁），顯見被告當時尚非陷於全然無意識之狀態。況且被告所駕駛之自小客
      車左前方之後視鏡，因撞擊後而嚴重斷裂，且該車之前方擋風玻璃亦嚴重破損
      ，此有車損照片在卷可參，足見肇事當時撞擊力量相當強大；且後視鏡既已明
      顯斷裂，而前方擋風玻璃並呈大面積放射線狀之破裂，任何人均一望即知；被
      告竟未曾下車察看究竟所碰撞者為人或物，隨即快速駕車離去；且於肇事後猶
      能自行將車輛開離現場達二百五十公尺遠，始因不勝酒力撞及停放於路邊之車
      輛始停止，足見其意識尚非完全達於不能辨識之程度，其所辯不知撞到人云云
      ，顯係事後卸責之詞，不足採信。
（四）按駕駛人駕駛汽車，應注意車前狀況，並隨時採取必要之安全措施；又汽車行
      近行人穿越道前，應減速慢行，遇有行人穿越時，無論有無交通警察指揮或號
      誌指示，均應暫停讓行人先行通過，道路交通安全規則第九十四條第三項、第
      一百零三條分別定有明文，此為被告甲○○所應注意，且依當時情形，又無不
      能注意之情事，竟疏於注意車前狀況以採取適當之安全措施，並禮讓行人先行
      ，致撞擊被害人馬玲玲而致其受傷，其有過失，已甚明確。再本件車禍被害人
      馬玲玲確因本件車禍，致受有頭部外傷嚴重腦挫傷、右側挫傷性顱內出血、左
      側頭骨骨折及硬膜上出血、右側顏面骨骨折、左下肢骨折、肋骨骨折，並因中
      樞神經系統機能受損致右側肢體癱瘓無法行走之傷害，此有國軍左營醫院診斷
      證明書二紙附卷可佐，經原審就被害人所受傷害是否有治癒之機會等事項函詢
      國軍左營醫院結果，據該醫院函覆稱：被害人馬玲玲受傷導致右側肢體癱瘓無
      法行走，為左側中樞神經受損所致，且學理上中樞神經受損半年以上已屬穩定
      期，一般要再進步之機會已極微，因此病患目前情形治癒之可能性極微，此亦
      有該醫院九十一年十月八日（九一）濟言服字第二五一○號函一份附卷可參。
      顯見被害人所受傷害已屬刑法第十條第四項第六款所稱之身體或健康難治之重
      傷害等情，亦可認定，而被告過失駕車肇事行為，與被害人之重傷害結果間，
      並具有相當因果關係；是本件事證明確，被告之犯行堪以認定。
二、查被告甲○○係誼賢交通公司所僱用之聯結車司機，此經其供明在卷，而從事駕
    駛業務之人，對於一定危險之認識能力，較一般人為強，故法律上課以較高之注
    意義務，其避免發生一定危險之期待可能性亦較常人為高，被告既係職業駕駛人
    ，不論其係駕駛一般小客車或其他之車輛，均不失為業務上行為之性質，核被告
    甲○○酒後駕車部分，係犯刑法第一百八十五條之三之服用酒類不能安全駕駛罪
    ；其駕車肇事致被害人馬玲玲受傷，係犯同法第二百八十四條第二項後段之業務
    過失致重傷罪，公訴人以同法第二百八十四條第一項前段之過失傷害罪起訴，尚
    有未洽，惟其起訴事實相同，應依法變更起訴法條；又其肇事後逃逸部分，則係
    犯同法第一百八十五條之四之肇事逃逸罪。又被告所犯服用酒類不能安全駕駛罪
    、業務過失致重傷罪、肇事逃逸三罪間，犯意各別，罪名不同，行為互殊，應予
    分論併罰。被告駕車致人受重傷係酒醉駕車所致，且係於行人穿越道肇事，應依
    道路交通管理處罰條例第八十六條第一項之規定，加重其刑，並遞加重之。
三、原審予以論罪科刑，固非無見，惟查：（一）被告甲○○係誼賢交通公司所僱用
    之聯結車司機，而從事駕駛業務之人，對於一定危險之認識能力，較一般人為強
    ，故法律上課以較高之注意義務，其避免發生一定危險之期待可能性亦較常人為
    高，被告既係職業駕駛人，不論其係駕駛一般小客車或其他之車輛，均不失為業
    務上行為之性質，已如前述，被告甲○○雖於下班後駕駛自用小客車肇事致被害
    人馬玲玲受傷，係犯刑法第二百八十四條第二項後段之業務過失致重傷罪，原審
    以同法第二百八十四條第一項後段之過失致重傷害罪論處，尚有未洽。（二）被
    告甲○○於肇事當時係駕駛自用小客車，沿高雄市○○區○○路由東向西行駛，
    此據其供明在卷，原審誤認係沿高雄市○○區○○路由西向東行駛，亦有違誤；
    ，被告甲○○上訴意旨，否認有肇事逃逸之犯意，雖無理由，惟原判決既有前述
    可議，仍應由本院予以撤銷改判，審酌被告罔顧交通安全，於服用酒類後，已達
    不能安全駕駛之狀態下，猶駕車上路對於自身及其他使用道路之公眾均具有高度
    之危險性，並肇致事故，且其酒精濃度測試值高達每公升一點○四五毫克，肇事
    後亦未留在現場協助救護，反逃離現場，致被害人馬玲玲因而受有重傷等一切情
    狀，分別量處如主文第二項所示之刑，並定其應執行之刑。
四、又被告甲○○前未曾受有期徒刑以上刑之宣告，有臺灣高等法院被告全國前案紀
    錄表在卷可憑，其於本院審理中業與被害人馬玲玲之家屬成立民事和解，賠償損
    害新台幣三百十二萬元，此據被害人家屬乙○到庭陳明，顯見被告犯罪後已有悔
    意，經此偵審程序及科刑判決，應知警惕，諒無再犯之虞，本院認所宣告之刑，
    以暫不執行為適當，爰併諭知緩刑五年，用啟自新。
據上論斷，應依刑事訴訟法第第三百六十九條第一項前段、第三百六十四條、二百九
十九條第一項前段、第三百條，道路交通管理處罰條例第八十六條第一項，刑法第一
百八十五條之三、第一百八十五條之四、第二百八十四條第二項後段、第五十一條第
五款、第七十四條第一款，罰金罰鍰提高標準條例第一條前段，判決如主文。
本案經檢察官陳國全到庭執行職務。
中    華    民    國      九十二      年      三      月     六   日
                              臺灣高等法院高雄分院刑事第七庭
                                  審判長法官  李春昌
                                        法官  莊飛宗
                                        法官  黃憲文
右正本證明與原本無異。
肇事逃逸部分如不服本判決應於收受本判決後十日內向本院提出上訴書狀，其未述
上訴理由者，並得於提起上訴後十日內向本院補提理由書狀（均須按他造當事人之人
數附繕本)「切勿逕送上級法院」。其餘不得上訴。
                                      書記官  黃英彥
中    華    民    國      九十二      年      三      月     六   日
附錄：本判決論罪科刑法條：
刑法第一百八十五條之三︰
服用毒品、麻醉藥品、酒類或其他相類之物，不能安全駕駛動力交通工具而駕駛者，
處一年以下有期徒刑、拘役或三萬元以下罰金。
中華民國刑法第一百八十五條之四
駕駛動力交通工具肇事，致人死傷而逃逸者，處六月以上五年以下有期徒刑。
中華民國刑法第二百八十四條
因過失傷害人者，處六月以下有期徒刑、拘役或五百元以下罰金，致重傷
者，處一年以下有期徒刑、拘役或五百元以下罰金。
從事業務之人，因業務上之過失傷害人者，處一年以下有期徒刑、拘役或
一千元以下罰金，致重傷者，處三年以下有期徒刑、拘役或二千元以下罰
金。


司法院資訊處製作；財團法人民間司法改革基金會備份。
